臺灣基隆地方法院民事裁定  
111年度訴字第331號
原      告  玉山商業銀行股份有限公司

法定代理人  黃男州  
訴訟代理人  王若盈  

上列原告對被告張文良等人間請求代位請求分割遺產事件，本院
判決如下：
    主  文
原告之訴駁回。
訴訟費用由原告負擔。
    理  由
一、按「原告之訴，有下列各款情形之一者，法院得不經言詞辯
    論，逕以判決駁回之。但其情形可以補正者，審判長應定期
    間先命補正：一、當事人不適格或欠缺權利保護必要。」，
    民事訴訟法第249條第2項第1款訂有明文。次按各共有人，
    除法令另有規定外，得隨時請求分割共有物，民法第823條
    第1項前段定有明文。又共有物之分割，於共有人全體有法
    律上之利害關係，須共有人全體始得為之，故請求分割共有
    物之訴，屬於民事訴訟法第56條第1項所稱訴訟標的，對於
    共同訴訟之各人必須合一確定者；請求分割共有物之訴，為
    固有之必要共同訴訟，應由同意分割之共有人全體一同起訴
    ，並以反對分割之其他共有人全體為共同被告，於當事人適
    格始無欠缺，如有當事人不適格之情形，法院即不得對之為
    實體上之裁判，關於當事人適格與否，為法院應依職權調查
    之事項，無論訴訟進行至如何之程度，應隨時依職權調查之
    。
二、原告主張其為被代位人夏永珠之債權人，夏永珠因繼承取得
    附表一所示5筆土地應有部分，現已辦妥繼承登記為附表一
    所示5筆土地如附表所示應有部分之公同共有人。然因夏永
    珠怠於行使分割遺產之權利，致使原告無法就夏永珠應取得
    之應有部分執行拍賣而受償，為此原告為保全債權，代位夏
    永珠起訴請求被告等分割附表一所示5筆土地。　　
三、原告請求分割遺產當事人不適格：
(一)附表一所示5筆土地應一併分割
 1、按遺產分割既以消滅遺產公同共有關係為目的，故除被繼承
    人以遺囑禁止繼承人分割之遺產，及共同繼承人以契約約定
    禁止分割之遺產外，應以全部遺產整體為分割，不能以遺產
    中之個個財產為分割之對象（最高法院84年度台上字第2410
     號判決要旨參照）。
 2、經查，原告主張附表一所示5筆土地均為被代位人夏永珠所
    繼承之遺產，因此原告起訴請求分割遺產應將全部繼承遺產
    即附表一所示5筆土地整體分割，不能以遺產中個別土地為
    分割對象。
(二)附表一編號5土地之分割請求有當事人不適格之情形
 1、原告所列請求分割遺產中附表一編號5土地部分，依據土地
    登記簿謄本記載，乃由18位共有人公同共有1分之1，因此如
    欲分割該部分土地，自應以原告代位之夏永珠以外之其餘17
    位共有人全體列為被告，當事人適格始無欠缺。惟原告僅列
    張文良等15人為被告，因此原告就附表一編號5土地請求分
    割，顯有當事人不適格之情形。
 2、本院並已於111年6月1日發函命原告5日內補正，該函於111
    年6月7日送達原告，另再依原告聲請調閱附表一編號5土地
    之繳驗憑證申報書、光復初期土地舊簿及土地共有人名簿、
    重新編造之土地登記簿等文件各1份到院，原告業於111年6
    月30日閱覽完畢，迄今均未補正當事人適格之欠缺。原告就
    附表一編號5土地分割之訴自非合法。
(三)應視為全訴當事人不適格
　　附表一所示5筆土地雖僅有編號5土地有當事人不適格之情形
    ，然因附表一所示等5筆土地不得個別分割，因此本件應認
    全訴已有當事人不適格之情形，依據前開意旨，應逕予駁回
    全訴。
四、另原告所列被告張國瑞於起訴前103年6月12日已死亡，不具
    當事人能力，原應裁定駁回原告就被告張國瑞之訴。然因本
    院已依據上開意旨判決駁回原告之訴，不再另就此部分為裁
    定駁回。　　　　
五、本件原告之訴，有當事人不適格之情形，爰依民事訴訟法第
    249條第2項第1款，不經言詞辯論，逕予判決駁回之。
　
中　　華　　民　　國　　111 　年　　7 　　月　　14　　日
                  民事庭法　官　王翠芬
以上正本係照原本作成。
如對本裁定抗告，應於本裁定送達後10日內向本院提出抗告狀，
並繳納抗告裁判費新臺幣1000元，抗告於臺灣高等法院。
中　　華　　民　　國　　111 　年　　7 　　月　　14　　日
                        書記官  陳怡君
附表一
編號 不動產地號 面積（平方公尺） 權利範圍 1 新北市○○區○○○段○○○○段00000地號 827 公同共有25分之1 2 新北市○○區○○○段○○○○段000地號 1,875 公同共有25分之1 3 新北市○○區○○○段○○○○段000地號 548 公同共有25分之1 4 新北市○○區○○○段○○○○段00000地號 6,266 公同共有4分之1 5 新北市○○區○○○段○○○○段000地號 56,401 公同共有1分之1